臺灣高等法院臺中分院刑事判決　　　　 96年度上訴字第483號
上　訴　人
即　被　告　乙○○
選任辯護人　林萬生律師
　　　　　　賴錦源律師
上列上訴人因誣告案件，不服臺灣南投地方法院95年度訴字第
717號中華民國95年12月28日第一審判決（起訴案號：臺灣南投
地方法院檢察署94年度偵字第3972號），提起上訴，本院判決如
下：
    主  文
原判決撤銷。
乙○○意圖他人受懲戒處分，向該管公務員誣告，處有期徒刑伍
月。
    事  實
一、乙○○明知擔任內政部警政署保安警察第四總隊之警員己○○（原名為許美文）於民國九十年五月二十二日，與其母林
    玲玉一同前往由李俊學所經營位於南投縣草屯鎮○○路一六
    ○號「現代生活美食」餐廳消費時，係因該餐廳服務生不慎
    打翻高湯淋到己○○，致己○○受有肩膀、手臂脫皮等傷，
    並非許佩琪故意站起來撞翻高湯而受傷，之後雙方以新台幣
    （下同）二十四萬五千五百元達成和解，純係民事上糾紛，
    竟基於意圖使己○○受懲戒處分之單一犯意，先於九十四年
    四月二日，向具有懲戒權之內政部警政署寄送檢舉書，內容
    故意捏造己○○「設立陷阱」，向「現代生活美食」餐廳李
    俊學「鼓詐」（應為敲詐之意思）二十六萬元，繼於同年月
    十二日，再向內政部警政署寄送檢舉書，又於同年月十九日
    ，再向內政部警政署寄送檢舉書，其內故意捏造己○○「認
    有機可詐，乘該餐廳服務生捧來菜湯之機會，許員則假造站
    起，而將其手臂撞及該菜湯」之事實，而檢舉許佩琪藉其在
    上開餐廳遭燙傷之故而向李俊學敲詐勒索二十六萬元，並請
    求內政部警政署為將己○○調至外島，意圖使許佩琪受懲戒
    處分。
二、案經己○○訴由彰化縣警察局彰化分局報告臺灣彰化地方法
　　院檢察署呈請臺灣高等法院臺中分院檢察署檢察長核轉臺灣
    南投地方法院檢察署檢察官偵查起訴。
　　理    由
一、證據能力部分：
  (1)按被告以外之人於審判外之陳述，經當事人於審判程序同意
    作為證據，法院審酌該言詞陳述或書面陳述作成時之情況，
    認為適當者，亦得為證據；當事人、代理人或辯護人於法院
    調查證據時，知有第一百五十九條第一項不得為證據之情形
    ，而未於言詞辯論終結前聲明異議，視為有前項之同意，刑
    事訴訟法第一百五十九條之五定有明文。後述診斷證明書、
    和解書、醫療費用收據，及富邦產物保險股份有限公司之出
    險初步報告書、公共意外責任保險簽核報告書、保險賠款電
    匯同意書、賠款同意書、切結書等被告以外第三人審判外之
    書面陳述，業經原審及本院審理時予以提示並告以要旨，且
    各經檢察官、辯護人及被告等人表示意見。當事人或辯護人
    已知上述陳述乃傳聞證據，且均未於言詞辯論終結前對該等
    陳述內容異議，依上開規定，本院審酌上開書面陳述作成時
    ，本件誣告案件尚未發生，較無人情施壓或干擾，亦無不當
    作成之情形，認為以之作為本案之證據亦屬適當，是其上開
    書面陳述自具有證據能力。
  (2)按被告以外之人於偵查中向檢察官所為陳述，除顯有不可信
    之情況者外，得為證據，同法第一百五十九條之一第二項定
    有明文。偵查中對被告以外之人所為之偵查筆錄，或被告以
    外之人向檢察官所提之書面陳述，性質上均屬傳聞證據。惟
    現階段刑事訴訟法規定檢察官代表國家偵查犯罪、實施公訴
    ，依法其有訊問被告、證人及鑑定人之權，證人、鑑定人且
    須具結，而實務運作時，檢察官偵查中向被告以外之人所取
    得之陳述，原則上均能遵守法律規定，不致違法取供，其可
    信度極高，職是，被告以外之人前於偵查中已具結而為證述
    ，除反對該項供述得具有證據能力之一方，已釋明「顯有不
    可信之情況」之理由外，不宜以該證人未能於審判中接受他
    造之反對詰問為由，即遽指該證人於偵查中之陳述不具證據
    能力。本件證人李俊學於檢察官偵查中所為之陳述，其未曾
    提及檢察官在偵查時有不法取供之情形，當事人或辯護人亦
    均未於言詞辯論終結前對該等陳述內容異議，或請求詰問該
    證人，本院又查無上開供述有顯不可信之情況，依上說明，
    其於偵查中之證言自具有證據能力。
二、訊據被告乙○○固坦承曾向內政部警政署寄送檢舉書，檢舉
    擔任內政部警政署保安警察第四總隊之警員己○○藉機向「
    現代生活美食」餐廳老闆李俊學敲詐勒索二十六萬元，請求
    內政部警政署為將己○○調至外島之懲戒處分，惟矢口否認
    有何誣告之犯意，並辯稱：己○○受傷後，李俊學有給付己○○六千元紅包，而己○○僅前往醫院塗幾次藥，卻向保險
    公司表示須前往日本美容，保險公司因而賠償己○○二十四
    萬五千五百元，且己○○之傷勢不嚴重，其母林玲玉卻前往
    餐廳綁白布條抗議，害餐廳關門，故被告所檢舉內容乃屬事
    實，不具誣告之犯意等語。經查：
（一）己○○於九十年五月二十二日在李俊學所經營位於南投縣
      草屯鎮○○路一六○號「現代生活美食」餐廳消費時遭該
      餐廳服務生不慎燙傷，因而自同年五月二十三日起至同年
      九月十四日止陸續前往彰化基督教醫院、盧亞人醫院、彰
      化秀傳醫院、高信義皮膚科診所看診，共計支出醫療費用
      四萬五千三百零四元，並經秀傳紀念醫院於同年八月二十
      日診斷其右手臂及右背部留有燙傷疤痕，需每隔二個月雷
      射磨皮一次，約需三至五次，且需配合美白藥物及藥膏治
      療，預估費用約二十萬元，而「現代生活美食」餐廳於九
      十年十月八日與己○○之代理人林玲玉達成和解，約定「
      現代生活美食」餐廳願就己○○所受傷害賠償二十四萬五
      千五百元，並由「現代生活美食」餐廳所投保之富邦產物
      保險股份有限公司於同日將上開和解金額如數給付予己○○等情，有診斷證明書、和解書、醫療費用收據，及富邦
      產物保險股份有限公司之出險初步報告書、公共意外責任
      保險簽核報告書、保險賠款電匯同意書、賠款同意書、切
      結書等在卷可稽。
（二）證人李俊學於檢察官訊問時具結證稱：「（當天情況如何
      ？）當天用晚餐時間，是我們服務小姐拿湯不小心去燙到
      許小姐（指己○○），後來以二十四萬多元賠償和解。（
      是你們小姐不小心燙到許小姐或其他因素？）是我們小姐
      端湯不小心傾倒燙到許小姐。（為何賠到二十四萬多元？
      ）四萬多是許小姐拿醫療單據來，目前該等單據在富邦南
      投分行，二十萬元是精神慰撫金，全部金額都是富邦保險
      公司支付的。（和解過程中有何人參加？）林玲玉、我及
      富邦公司代表。（和解過程中林玲玉有無給你不舒服的方
      法或行為？）沒有。（如何知道己○○當警察？）燙到當
      天我拿水果去她家探望她時，我問她媽媽：妳女兒在做什
      麼，她媽媽才說在彰化當警察，她本人並沒有說她在當警
      察。」等語，並具結證稱：「他（指被告乙○○）有打電
      話給我沒錯，但我向他講，這種事情是我們小姐的錯，我
      們都交給保險公司處理，這種事情我不想理，我也沒向他
      說，她們母女（指林玲玉與己○○母女）和保險公司吵鬧
      。」等語（見南投地方法院檢察署九十四年度偵字第三九
      七二號卷第二十九至三十頁）。可見證人李俊學已明確告
      知被告，上開燙傷事件係其餐廳服務生之過失所致，且已
      交由保險公司處理和解事宜。
（三）證人即富邦產物保險股份有限公司之南投分公司課長李春
      龍於原審審理時具結證稱：「（提示被告九十五年十月十
      六日聲請狀被證一付款簽條，付款簽條是否你所簽寫？）
      我只有寫出險日、賠款金額、保單號碼及後面的數字，其
      他不是我寫的。（付款簽條記載賠款金額二十四萬五千五
      百元及二千五百元，各是什麼款項？）總賠款為二十四萬
      五千五百元，現代生活美食在和解前已先支付四萬五千五
      百元，餘款二十萬元由富邦產物保險公司直接電匯予己○○小姐，二千五百元是筆誤，我們保險公司內部有一筆佐
      理費用是二千元，這與本件賠款無關，誤寫為二千五百元
      ，並且誤列在賠款金額項下，現代生活美食先支付的四萬
      五千五百元，我們保險公司也已賠付給現代美食生活，這
      件理賠案件已經處理完畢結案。」等語（見原審九十五年
      十二月十四日審判筆錄）。
（四）經核上開二名證人之證詞，關於洽談和解過程、賠償金額
      之計算及給付方式等情，與上開和解書、出險初步報告書
      、簽核報告書、保險賠款電匯同意書、賠款同意書所載內
      容大致相符，亦核與證人許佩琪於本院審理時結證之情節
      相符，自堪採信；又許佩琪當時因此事件而燙傷之傷害遍
      及右手臂及右背部，對於年紀僅約為三十出頭又有正當職
      業、生活正常之女子，衡情應無可能為求索取賠償而故意
      碰撞熱湯造成自己傷害，此情既經證人李俊學告知，應為
      被告所明知。足認己○○前往由李俊學所經營「現代生活
      美食」餐廳消費時遭該餐廳服務生不慎燙傷，因而自同年
      五月二十三日起至同年九月十四日止持續就醫，共計支出
      醫療費用四萬五千三百零四元，並經秀傳紀念醫院於同年
      八月二十日診斷其右手臂及右背部留有燙傷疤痕，需每隔
      二個月雷射磨皮一次，約需三至五次，且需配合美白藥物
      及藥膏治療，預估費用約二十萬元，而李俊學因認己○○
      所受上開傷害乃其餐廳服務生不慎打翻高湯淋到己○○所
      致，遂於同年十月八日與己○○之代理人林玲玉達達成和
      解，約定賠償己○○二十四萬五千五百元，且李俊學已於
      電話中將上情向被告說明清楚，被告已明知許佩琪上開傷
      害並非自己故意碰撞熱湯所造成，詎被告竟於上開九十四
      年四月二日之檢舉書中虛構己○○「設立陷阱」之事實（
      見上開偵卷第八十七頁之檢舉書），於上開九十四年四月
      十九日之檢舉書中虛構己○○「認有機可詐，乘該餐廳服
      務
　　　生捧來菜湯之機會，許員則假造站起，而將其手臂撞及該
　　　菜湯」之事實（見上開偵卷第九十四頁之檢舉書），而檢
  　　舉許佩琪藉其在上開餐廳遭燙傷之故而向李俊學敲詐勒索
　　　二十六萬元，並請求內政部警政署為將己○○調至外島，
　　　其客觀上顯非出於懷疑或誤會，而有故意捏造不實之事項
      ，又被告之上開檢舉書雖僅請求將許佩琪調往外島，但其
      故意捏造上開事實向具有懲戒權責之該管公務員檢舉，主
      觀上亦顯有使許佩琪受懲戒處分之意圖，可堪認定。
（五）被告及其辯護人辯稱：上開檢舉事實係聽聞證人李俊學之
      父丙○○所述，實有所本，並非虛構等語，經查：證人
      丙○○固於本院審理時結證稱：（賠償許佩琪之事有無向
      乙○○講過？）我在虎山路那邊理髮認識被告，有聊天講
      過，（講的內容如何？）忘記了等語；證人戊○○於本
      院審理時結證稱：（你是否聽過己○○在餐廳用餐受傷之
      事？）我不曉得，沒聽過，（丙○○是否有去過你那邊理
      髮？）有，（丙○○在你那邊有講過該件事情？）理髮那
      時沒講，後來他們到後面講茶葉的事情，另有講什麼其他
      的事，因為我客人很多、很忙，沒聽到等語；又證人甲○○固於本院結證稱：（你知道草屯鎮現代生活美食餐廳
      ？）我現在住在花蓮，有時去南投，有去過那邊吃飯，（
      跟何人去的？）去過二、三次，都是四、五年前的事情，
      我不記得了，（你有無去過那裡，有遇過餐廳關門無法吃
      飯之事？是何時？）有，四、五年前有一次要去結果餐廳
      關門，有很多人，有綁布條，不能進去，為何很多人我不
      知道，（你有看布條上寫什麼？）沒有注意那麼多。且很
      久了，忘記了等語（均見本院卷審理筆錄）。依此部分證
      人所述，雖可證明被告曾自證人丙○○處聽聞此事，且該
      餐廳曾發生有人綁布條之事件，然依證人甲○○所述，尚
      不能知悉該綁布條事件之來龍去脈，難認是否與本件有關
      ，縱如被告所辯係因上開燙傷事件引起，仍屬因該燙傷事
      件賠償之過程，又證人丙○○係如何陳述該事件，尚不明
      確，但被告既已詢問證人李俊學而獲告知係其餐廳服務生
      過失所致，已如上述，仍於上開檢舉書內載明係許佩琪故
      意製造燙傷事端等情，此部分並非出於懷疑或誤會，顯屬
      故意捏造之事實，不能以上開證人丙○○、戊○○、甲○○所述而為有利被告之認定。（被告於辯論終結後，另提
      出其自稱與證人丙○○之對話錄音及譯文，依該譯文所載
      ，仍未能明確證明丙○○曾告知許佩琪係故意製造燙傷事
      端，附此敘明。）
（六）至被告於原審請求傳訊證人唐之鈞、江坤棋、李清岩、林
      豐旭、賴俊鳴、簡宏校、邱文亮，及請求勘驗位於南投縣
      草屯鎮○○路一九六、一九八號房屋前之路上噴漆，及請
      求調查南投地方法院檢察署有關林玲玉告被告妨害自由案
      件，及請求查詢南投縣警察局草屯分局關於林玲玉在被告
      之車輛後方堆放爆炸物等情，依其所述待證事項，均顯與
      本件被告之誣告犯行無涉，自無調查之必要；又於本院請
      求向秀傳醫院函詢許佩琪於和解後，是否有前往該醫院作
      雷射手術等情，但證人許佩琪於本院審理時已稱：謂進行
      雷射手術等語，而上開保險公司既係依據上開診斷書記載
      之預估金額，而與許佩琪議定上開和解金額，並於和解書
      上載明「乙方（即許佩琪）後續醫療方式，甲方（即現代
      生活美食餐廳）及富邦產物不得干預」之約定（見本院卷
      第二十六頁和解書），許佩琪是否進行雷射手術，顯亦與
      被告是否故意捏造上開事實無關，不能以許佩琪事後未進
      行雷射手術而為有利被告之認定，被告此部分請求函詢之
      調查，亦無必要，均併此敘明。
（七）綜上所述，本件事證明確，被告之誣告犯行洵堪認定，應
      予依法論科。
三、按刑法上之誣告罪，本不限於所告事實全屬虛偽時，始能成
    立，倘所告事實之一部分係出於故意虛構，仍不得謂非誣告
    ，最高法院二十年上字第六六二號著有判例（九十五年台上
    字第二四０六號判決同此意旨）。上開己○○與「現代生活
    美食」餐廳因燙傷賠償事件固為事實，但被告故意捏造該事
    件係許佩琪故意製造所致之一部分事實，依照上開判例意旨
    ，仍構成誣告。核被告所為，係犯刑法第一百六十九條第一
    項之誣告罪。被告先後三次寄送上開檢舉書，檢舉之對象及
    內容相同，係基於單一誣告犯係之接續實施，為接續犯。原
    審對被告論罪科刑，固非無見，但原審未認定被告究係虛構
    何種事實用以檢舉許佩琪敲詐金錢，致其認定之事實是否構
    成誣告罪之犯罪構成要件，尚不明確，又未慮及被告上開先
    後寄送三件檢舉書之事實，致未認定為接續犯，其認事用法
    ，均有違誤，雖被告以否認犯行為由上訴，為無理由，但原
    審既有上開違誤，本院仍應將原判決撤銷改判。爰審酌被告
    係因其與鄰居即許佩琪之母停車等糾紛（參上開檢舉書所載
    ）而為此犯行之動機、故意捏造部分事實寄送三次檢舉書之
    方法、手段、造成許佩琪之名譽受損、及犯罪後否認犯行等
    一切情狀，量處如主文第二項所示之刑。又被告曾因誣告罪
    遭判處罪刑，有台灣高等法院被告前按紀錄表可按，本件又
    因私人糾紛遽而捏造部分事實據以打擊公務員，難認其無再
    犯之虞，附此敘明。
據上論結，應依刑事訴訟法第三百六十九條第一項前段、第三
百六十四條、第二百九十九條第一項前段，刑法一百六十九條第
一項，判決如主文。
本案經檢察官丁○○到庭執行職務。
中　　華　　民　　國　　96　　年　　4 　　月　　3 　　日
            刑事第九庭  審判長法　官　陳  筱  珮
                              法　官　趙  春  碧
                              法　官　余  仕  明
上列正本證明與原本無異。
如不服本判決應於收受送達後十日內向本院提出上訴書狀，其未
敘述上訴之理由者並得於提起上訴後十日內向本院補提理由書（
均須按他造當事人之人數附繕本）。
                              書記官  林  玉  惠
中　　華　　民　　國　　96　　年　　4  　 月　　4 　　日
